臺灣臺中地方法院臺中簡易庭小額民事判決
110年度中小字第2952號
原      告  優渥資產管理有限公司

法定代理人  榮桂蘭  
訴訟代理人  何有勝  
            宋尚賢  
被      告  陳淑芳  
上列當事人間請求返還不當得利事件，本院於民國111年1月19日
言詞辯論終結，判決如下：
    主      文
一、被告應給付原告新臺幣1,108元及自民國108年12月2日起至
    清償日止，按週年利率百分之5計算之利息。
二、訴訟費用新臺幣1,000元由被告負擔。
三、本判決得假執行。
    事實及理由
一、原告主張：
　㈠緣原告及訴外人宜光資產有限公司、中天資產管理有限公司
    （下分稱宜光公司、中天公司）為雲林縣○○市○○○段○○○○段0
    000000地號土地上之128 建號即門牌號碼雲林縣○○市鎮○路0
    0巷0號房屋（下稱系爭房屋）之共有人，原告應有部分24分
    之1、宜光公司應有部分24分之1、中天公司應有部分24分之
    2。而被告於民國109年6月22日，與原告及宜光公司、中天
    公司簽訂債務清償和解書（下稱系爭和解書），約定就被告
    於108年12月2日起至109年6月22日止之期間占用系爭房屋全
    部，應支付原告與宜光公司、中天公司和解金共新臺幣（下
    同）34,433元，以分期方式支付，該和解金額分配比例為原
    告、宜光公司各4分之1，中天公司4分之2。詎被告僅履行至
    109年10月22日，其後即未再履行，尚餘109年11月22日第6
    期金額4,433元迄未清償，原告應受償其中1,108元，及依系
    爭和解書第2條第2項約定，自108年12月2日起至清償日止之
    法定遲延利息。
　㈡原告並未強迫被告簽訂系爭和解書，且系爭和解書係經被告
    承認後始簽訂，原告並無詐欺或脅迫情事。
　㈢依系爭和解書約定，訴請被告給付上開款項等語。並聲明：
    如主文第一項所示。　
二、被告抗辯：
　　被告係受到原告及宜光公司、中天公司脅迫，原告及另2家
    公司係使用不同車牌車輛不斷跟監騷擾被告，被告受脅迫始
    於109年6月22日與渠等簽訂系爭和解書，依民法第92條規定
    撤銷。就被告遭原告及宜光公司、優渥公司脅迫部分，雖經
    檢察官為不起訴處分，但被告已聲請交付審判。又原告取得
    被告依系爭和解書分期交付之款項後，竟又對被告父親陳慶
    連聲請執行命令，顯有違民法第148條規定。再被告就系爭
    房屋之應有部分為9分之2，明顯大於原告之應有部分，且被
    告父親係使用被告與家人所有系爭房屋之應有部分（共計6
    分之5），並非居住在原告與宜光公司、中天公司所持有應
    有部分6分之1；及原告、中天公司、宜光公司所持有之應有
    部分，合計並未過半數，被告依民法第820條第1項規定，使
    陳慶連管理系爭房屋，以抵銷無償居住於非原告、中天公司
    、宜光公司，以拍賣方式取得共有以外之部分，並無不當得
    利。況被告已於110年1月7日投標買回系爭房屋，於同年月1
    4日正式取得系爭房屋所有權，被告現已單獨所有系爭房屋
    之所有權及管理權，並無不當得利，原告已於110年1月14日
    喪失所有權，故原告之訴應予駁回等語。並聲明：原告之訴
    駁回。
三、本院之判斷：
　㈠原告主張被告於109年6月22日，與原告及宜光公司、中天公
    司等三人簽訂系爭和解書，就被告占用原告與宜光公司、中
    天公司系爭房屋之應有部分，達成債務清償之和解，和解金
    額分配比例為原告、宜光公司各4分之1、中天公司為4分之2
    。詎被告僅履行至109年10月22日，其後即未再履行，尚餘1
    09年11月22日第6期金額4,433元迄未清償，原告依系爭和解
    書之約定應受償其中1,108元等情，有債務清償和解書、兩
    造間之LINE 對話紀錄及被告翻拍其與親屬間之郵件對話內
    容、陳報狀、電子郵件收受確認紀錄、還款明細表等件可佐
    （見促字卷第11頁；本院卷第25、157-189頁），且被告並
    無爭執曾簽立系爭和解書，其後僅給付分期款至第五期即10
    9年11月21日之事實（見本院卷第15頁），自堪信為真實。
　㈡難認被告簽訂系爭和解書，有遭原告為脅迫，被告不得依民
    法第92條之規定撤銷其意思表示：
　　按民法第92條第1項前段規定，因被詐欺或被脅迫而為意思
    表示者，表意人得撤銷其意思表示。所謂因被脅迫而為意思
    表示，係指因相對人或第三人以不法危害之言語或舉動加諸
    表意人，使其心生恐怖，致為意思表示而言。而當事人主張
    其意思表示係因被詐欺或脅迫而為之者，應就其被詐欺或被
    脅迫之事實，負舉證之責任（最高法院21年上字第2012號裁
    判、95年度台上字第2948號、97年度台上字第2242號裁判參
    照）。被告辯稱其係遭脅迫而與原告等簽立系爭和解書，既
    經原告否認在卷，被告自應對此有利於己之事實，負舉證之
    責。查：
　⒈依兩造Line對話紀錄翻拍照片（見本院卷第166-168頁），可
    知原告法定代理人僅是將兩造租約及系爭和解書透過Line、
    電子郵件傳予被告，被告讀取後、並回稱謝謝，並與原告法
    定代理人相約在星巴克咖啡店簽約。星巴克咖啡店為一公眾
    得出入之公共場所，倘原告法定代理人確有脅迫被告簽約之
    情事，應非難以察覺，被告亦可拒絕，並直接報警，是被告
    所指遭脅迫簽約一情，實難採認。 
　⒉被告所稱原告派員對被告大量跟車，用大燈照被告父親，用
    車緊逼，招標前又去被告家中按門鈴，要被告不可以標案等
    情況，既均係簽立系爭和解書後所發生，經被告陳明在卷（
    見本院卷第49頁），衡情應與被告簽立系爭和解書時之心理
    狀態無涉，尚不足認定原告於被告簽立系爭和解書時有何脅
    迫之情事甚明。
　⒊被告對原告之法定代理人所提出恐嚇、遭詐欺取財告訴，業
    經臺灣臺中地方檢察署檢察官以110年度偵字第31429號為不
    起訴處分，有該不起訴處分書在卷可憑（見本院卷第271-27
    9頁），益徵確實難以證明原告之法定代理人於被告簽立系
    爭和解書時有何脅迫之情事。
　⒋至於被告辯稱：其已對上開110年度偵字第31429號不起訴處
    分書，聲請交付審判（110年度聲判字第213號），請本院等
    待上開裁判結果後再為裁判等語（見本院卷第268頁）。惟
    按刑事訴訟判決所認定之事實，並不拘束民事訴訟判決之效
    力，本院自得斟酌兩造所提出之證據資料判斷其事實，是被
    告此部分聲請，礙難准許。
　⒌此外，被告並未提出其他證據證明其所為意思表示係遭原告
    脅迫，自無從為其有利之認定，被告該部分所辯，即無理由
    ，其仍應依照系爭和解書履行當初之約定。
  ㈢按權利之行使，不得違反公共利益，或以損害他人為主要目
    的。行使權利，履行義務，應依誠實及信用方法，民法第14
    8條有明定。被告雖抗辯：原告以脅迫方式恐嚇被告，取得
    款項後，又對被告父親聲請發支付命令，且對被告提起不當
    得利之訴訟，應屬故意損害被告為目的等語。惟查，被告確
    有與原告、宜光公司、中天公司簽訂系爭和解書，已如前述
    ，則原告提起本件訴訟，係其權利之正當行使，非屬被告所
    辯權利濫用之情事，被告此部分所辯，洵無可採。
　㈣被告雖抗辯其就系爭房屋之應有部分較原告大，且原告之父
    親僅占用其與其他家屬就系爭房屋共計應有部分6分之5，依
    民法第820條第1項規定，使其父陳慶連管理系爭不動產等語
    。惟：
　⒈被告既與原告訂立系爭和解書，自應受契約拘束，原告得依
    系爭和解書，請求被告給付未付之和解金。
　⒉況按分別共有之各共有人，按其應有部分對於共有物之全部
    有使用收益之權，所謂應有部分，係指分別共有人得行使權
    利之比例，而非指共有物之特定部分，因此分別共有之各共
    有人，得按其應有部分之比例，對於共有物之全部行使權利
    。（最高法院57年台上字第2387號民事裁判要旨參照）。共
    有人之持份於共有物分割前，均平均分配在共有物之每一質
    點上，不因何人擁有較多之持分，即得占有使用共有物之全
    部或特定部分。再按民法第820條第1項所謂管理行為係以滿
    足共有人共同需要為目的。倘共有人未經全體共有人同意占
    有共有物之全部或一部後，為自己用益將之出借或出租，既
    非基於管理共有物意思所為，縱其人數及應有部分合計超過
    上開規定，亦不得謂其為管理共有物之行為(最高法院106年
    台上字第100號裁判參照)。查：
　　被告自承系爭房屋由其父陳慶連居住使用，此利用行為顯非
    以滿足全體共有人共同需要為目的，揆諸前開說明，若未經
    原告等其他共有人同意，自屬無權占有，且侵害原告等共有
    人之共有權利。被告抗辯其就系爭不動產應有部分超過2/3
    （應係加計被告親人陳宏志應有部分2/9、陳宏毅應有部分2
    /9），故不需得原告同意得管理使用系爭不動產乙節，應屬
    誤會。
　㈤查依系爭和解書（見本院卷第105-109頁）記載，可知兩造有
    約定被告應給付原告、宜光公司、中天公司合計34,433元，
    給付方式為自109年6月22日起，分6期清償，於每月22日給
    付原告、宜光公司、中天公司三人，每月金額為6,000元，
    最後一期為4,433元，其中依持分比例分配，原告最後一期
    得分配取得之金額為1,108元，如有一期未履行利息追溯至1
    08年12月2日起至清償日止。惟查被告僅繳納至109年11月21
    日，業如前述，是原告依系爭和解書請求被告給付1,108元
    ，及自108年12月2日起至清償日止，按週年利率百分之5計
    算之利息，為有理由。
　㈥至於被告另抗辯：已於110年1月14日取得系爭房屋全部所有
    權，已單獨所有系爭房屋之所有權及管理權，並無不當得利
    等語。然查系爭和解書是就被告於108年12月2日起至109年6
    月22日占用系爭房屋所成立和解，不因被告於110年1月14日
    單獨所有系爭房屋之所有權而受影響，被告此部分抗辯，不
    足為有利被告之認定。
　㈦被告另請求調閱陳慶連109年8至12月澄清醫院中港分院之病
    歷資料（見本院卷第268頁），惟本件原告係依據系爭和解
    書為請求，上開和解書是就108年12月2日起至109年6月22日
    占用系爭房屋所成立和解，與陳慶連於109年8月至10月是否
    就醫、無居住在系爭房屋並無關聯。且縱陳慶連該期間未實
    際居住在系爭房屋，亦無妨於原告之請求權之成立，是難認
    有調閱上開病例資料之必要。
四、綜上所述，原告依系爭和解書之法律關係，訴請被告給付1,
    108元，及自108年12月2日起至清償日止，按週年利率百分
    之5計算之利息，為有理由，應予准許。
五、本件事證已臻明確，兩造其餘攻擊防禦方法及證據，核與判
    決之結果不生影響，爰不一一論列，併此敘明。
六、本件係適用小額訴訟程序而為被告敗訴之判決，依民事訴訟
    法第436條之20規定，應依職權宣告假執行。
七、依民事訴訟法第436條之19第1項、第78條規定，本件訴訟費
    用額確定為1,000元（即裁判費1,000元），命由被告負擔。
中　　華　　民　　國　　111 　年　　 2　　月　　23　　日
                  臺灣臺中地方法院臺中簡易庭
                                  法  官 陳佩怡
以上正本係照原本作成。
如不服本判決，應於送達後20日內，以判決違背法令為理由，向
本院提出上訴狀並表明上訴理由（上訴理由應表明一、原判決所
違背之法令及其具體內容；二、依訴訟資料可認為原判決有違背
法令之具體事實），如於本判決宣示後送達前提起上訴者，應於
判決送達後20日內補提上訴理由書（須附繕本）。如委任律師提
起上訴者，應一併繳納上訴審裁判費。
中　　華　　民　　國　　111 　年　　 2　　月　　23　　日
                                  書記官  許千士